【裁判字號】    90,訴,1160
【裁判日期】    900920
【裁判案由】    偽造文書等
【裁判全文】
臺灣板橋地方法院刑事判決                          九十年度訴字第一一六０號
    公  訴  人  臺灣板橋地方法院檢察署檢察官
    被      告  甲○○
右列被告因偽造文書等案件，經檢察官提起公訴（九十年度偵緝字第七六六號），本
院判決如左：
    主      文
甲○○行使偽造私文書，足以生損害於他人，處有期徒刑壹年肆月。
偽造房屋租賃契約書上之「乙○○」署押貳枚及未扣案之大門鑰匙壹把均沒收之。
    事      實
一、甲○○於民國八十九年七月間，得知乙○○所有門牌號碼為臺北縣三重市○○○
    路四三０號九樓之十二房屋（公訴人誤載為中正北路四三號九樓之十二）遭法院
    查封拍賣中，竟意圖為自己不法所有，在臺北縣三重市街道張貼房屋租賃廣告，
    並委請不知情之鑰匙店人員複製大門鑰匙一把（未扣案），得以進入上址房屋。
    適有丙○○欲承租房屋偶見甲○○張貼之廣告，即撥打廣告上所載000000
    0000號電話號碼與甲○○連絡，甲○○佯稱其係房屋所有人乙○○之侄，已
    獲屋主委託出租房屋，並於八十九年七月三十日下午三時三十分許，帶同丙○○
    前往上址房屋看屋，因甲○○持上開鑰匙開啟大門入內，使丙○○不疑有詐，誤
    信甲○○已獲屋主乙○○授權，當場交付定金新臺幣（下同）二千元予甲○○，
    並約定於翌日在上址簽訂房屋租賃契約。甲○○即於隔日晚上七時許，攜來其於
    不詳時地偽造出租人為乙○○署名之房屋租賃契約書一份，在上址與丙○○簽訂
    房屋租賃契約書，並向丙○○收取押租金一萬一千元。嗣於同年八月一日下午五
    時許，經大樓管理員告知上開房屋已遭銀行查封拍賣並無出租情事，丙○○始知
    受騙，並循線查獲上情。
二、案經被害人丙○○訴請臺北縣警察局三重分局報請臺灣板橋地方法院檢察署檢察
    官偵查起訴。
    理      由
一、訊據被告甲○○矢口否認有何前揭詐欺及行使偽造私文書之犯行，辯稱：八十九
    年七月間我一直待在高雄，不可能去臺北縣三重市詐騙他人，我的身分證於八十
    九年二、三月間遺失，同年四月間補發，可能有人利用我的名義為之云云。惟查
    右揭犯罪事實，業據告訴人丙○○先後於警訊、檢察官訊問及本院審理時指訴綦
    詳，核與證人乙○○於警訊中證述之情節相符，且有房屋租賃契約書、大樓訪客
    登記紀錄表、本院民事執行處通知、建物登記謄本各一份在卷可稽。又告訴人丙○○先後於檢察官訊問及本院審理時，當面指認被告歷歷，且檢察官調閱被告與
    告訴人前往看屋時之大樓電梯監視錄影帶，發現被告確為當日陪同告訴人前往看
    屋之人，有翻拍照片三幀在卷可憑。被告雖辯稱八十九年七月間其留平頭短髮，
    照片之人雖然神似，但非其本人云云。惟觀諸被告甲○○口卡片中之數張照片，
    被告均蓄長髮，有口卡片一份附卷可稽，又被告於八十九年十一月間檢察官訊問
    時、九十年一月間在押時、本院審理期間，被告均蓄長髮，有臺灣板橋地方法院
    檢察署所攝照片一幀及臺灣臺北看守所九十年八月九日九十士所總字二二六０號
    函及所附照片一幀附卷足憑，足見被告於上述時間均蓄長髮，而被告未能提供當
    時留平頭之證據以資證明，其空言當時留平頭短髮云云，自不足採。另被告甲○○雖辯稱告訴人丙○○可能誤認云云，惟被告於八十九年七月三十日帶同告訴人
    去看屋，告訴人當天交付定金二千元予被告，雙方復於翌日簽訂房屋租賃契約書
    ，告訴人並交付一萬一千元押租金予被告，是告訴人與告訴人連續二天見面多時
    ，且係洽談房屋租賃事宜，此與一般被害人突然遭受歹徒實施暴力行為，因猝不
    及防，加上被害人常有憤怒、恐懼心理，導致有所誤認之情形有別，告訴人應無
    錯誤指認之可能。次查，被告甲○○於八十九年八月二十一日，持原有身分證，
    向臺北市政府士林區戶政事務所換領新身分證，身分證統一編號由Ｚ00000
    0000號變更為Ｚ000000000號，原身分證則作廢；嗣於八十九年十
    一月十四日，復向上開戶政事務所補領身分證，有該所九十年九月六日北市士戶
    二字第九０六一一二一二００號函及所附換領、補領國民身分證申請書、作廢身
    分證影本各一份在卷可憑，是被告甲○○辯稱其身分證於八十九年二、三月間遺
    失，同年四月間申請補發，有人持該遺失之身分證於同年七月間進行本件詐欺犯
    行云云，亦不足採信。再者，告訴人撥打電話號碼0000000000號與被
    告洽詢租屋事宜，上開電話號碼登記由「丁○○」申請租用，有遠傳電信股份有
    限公司行動電話服務申請書在卷可憑。惟證人丁○○到庭證稱：我沒有申請使用
    該電話號碼，被告甲○○是我的小學同學，八十九年間被告曾使用我所申請之另
    一支行動電話，後來沒有返還，我就去申請停話，申請書所載臺北市○○○路○
    段七九號並非我的住址，我從未接到電話帳單，不認識乙○○等語（見本院九十
    年九月六日訊問筆錄）。倘有人拾獲被告之身分證後以其名義行騙，何以告訴人
    撥打之行動電話號碼，其申請人恰為被告之小學同學，且被告曾向證人丁○○借
    用行動電話之紀錄，被告所辯，實有違常理，不足採信。至於被告辯稱案發當時
    一直待在高雄云云，惟被告居住在臺北市士林區○○○○段九五號四樓，且其自
    八十九年五月起至同年八月間止，持偽造信用卡，在臺北市○○○路、松壽路等
    處商店取騙財物之犯行，有臺灣臺北地方法院九十年度訴字四八九號判決附卷可
    憑，況被告遲未能提供不在場證明之證據以供調查，被告上開所辯，無非事後卸
    責之詞，不足採信。綜上所述，本件事證明確，被告犯行堪以認定。
二、核被告甲○○所為，係犯刑法第三百三十九條第一項之詐欺取財罪、第二百十六
    條、第二百十條之行使偽造私文書罪。其所犯偽造私文書之低度行為應為行使偽
    造私文書之高度行為所吸收，又偽造署押之行為係偽造文書行為之一部，均不另
    論罪。被告所犯上開二罪間，有方法、結果之關係，為牽連犯，應從一重之行使
    偽造私文書罪處斷。公訴人認為被告先後實施二次詐欺取財犯，時間緊接，所犯
    係構成要件相同之罪名，顯係基於概括犯意為之，應依連續犯規定論一以罪云云
    。惟按刑法上之接續犯，係指單一行為，經數個階段，持續侵害同一法益而言，
    最高法院七十年上字第二九八號判決可資參照。查被告於八十九年七月三十日帶
    同告訴人前往上址房屋看屋，使告訴人不疑有詐，當場交付定金二千元予甲○○
    ，並約定於翌日在上址簽定房屋租賃契約，並交付押租金，雙方於翌日簽訂房屋
    租賃契約書，告訴人並交付押租金一萬一千元予被告，已如前述，是被告主觀上
    出於單一犯意，在時間與空間密接之情狀下，持續侵害告訴人之法益，是被告雖
    先後二天分別交付二千元、一萬一千元予被告之行為，係單一行為之接續進行，
    屬接續犯，公訴人以連續犯論，似有誤會，應予更正。另被告委請不知情之鑰匙
    店人員複製一把鑰匙，得以進入房屋，藉以詐騙告訴人，係間接正犯。爰審酌被
    告之品行、生活狀況、智識程度，其犯罪之動機、目的、手段、次數、犯罪所生
    之危害及犯罪後否認犯行之態度等一切情狀，量處如主文所示之刑，以示懲儆。
三、偽造之房屋租賃契約書上之「乙○○」署押二枚，係被告偽造之署押，不問屬於
    犯人與否，應依刑法第二百十九條規定沒收之；另被告委請不知情之鑰匙店人員
    複製之大門鑰匙一把，係供被告所有供犯本件詐欺罪所用之物，雖未扣案，惟無
    證據證明業已滅失，應依刑法第三十八條第一項第二款規定宣告沒收。至於扣案
    偽造之房屋租賃契約書一份，雖係被告持以犯罪所用之物，然其交付告訴人收執
    ，已非被告所有，依刑法第三十八條第三項規定，自不得宣告沒收，附此敘明。
據上論斷，應依刑事訴訟法第二百九十九條第一項前段，刑法第三百三十九條第一項
、第二百十六條、第二百十條、第五十五條、第二百十九條、第三十八條第一項第二
款，罰金罰鍰提高標準條例第一條前段，判決如主文。
本案經檢察官陳銘祥到庭執行職務。
中      華      民      國       九十       年     九     月    二十    日
                                      臺灣板橋地方法院刑事第六庭
                                          法  官  侯  志  融
右正本證明與原本無異
如不服本判決應於送達後十日內向本院提出上訴狀
                                          書記官  陳  淑  芳
中      華      民      國       九十       年     九     月   二十四   日
【附錄本案論罪科刑法條全文】
中華民國刑法第二百一十條
（偽造變造私文書罪）
偽造、變造私文書，足以生損害於公眾或他人者，處五年以下有期徒刑。
中華民國刑法第二百一十六條
（行使偽造變造或登載不實之文書罪）
行使第二百十條至第二百十五條之文書者，依偽造、變造文書或登載不實事項或使登
載不實事項之規定處斷。
中華民國刑法第三百三十九條
（詐欺罪）
意圖為自己或第三人不法之所有，以詐術使人將本人或第三人之物交付者，處五年以
下有期徒刑、拘役或科或併科一千元以下罰金。
以前項方法得財產上不法之利益或使第三人得之者，亦同。
前二項之未遂犯罰之。


司法院資訊處製作；財團法人民間司法改革基金會備份。
